【裁判字號】    99,司家聲,17
【裁判日期】    990205
【裁判案由】    核定遺產管理人報酬
【裁判全文】
臺灣高雄地方法院民事裁定            99年度司家聲字第17號
聲  請  人  乙○○
上聲請人聲請核定遺產管理人報酬事件，本院裁定如下：
    主  文
聲請人任被繼承人甲○○（女，民國○○年○月○日生，身分證
統一編號：Ｚ000000000號，民國九十年六月七日死亡
）遺產管理人之報酬核定為新臺幣肆萬伍仟元。
程序費用新臺幣壹仟元由被繼承人甲○○之遺產負擔。
    理  由
一、本件聲請意旨略以：聲請人前經本院91年度管字第12號民事
    裁定選任為被繼承人甲○○之遺產管理人。嗣依本院92年度
    繼催字第28號民事裁定為公示催告，並於民國92年3 月6 日
    刊登於中國時報。查被繼承人遺留之不動產業經鈞院民事執
    行處查封現行鑑價程序中，又聲請人為全體債權人之共同利
    益，已代為墊付必要費用共計新臺幣（下同）151,287 元（
    計算式：大樓管理費104,120 元＋房屋稅45,381元＋
    地價稅1, 786元＝151,287 元），並依強制執行法第29條第
    2 項後段規定於99年1 月22日向執行法院陳報，已便於執行
    法院製作分配表時列為執行必要費用而優先受償。為此，狀
    請鈞院酌定本件遺產管理報酬等語。
二、按「遺產管理人，得請求報酬，其數額由親屬會議按其勞力
    及其與被繼承人之關係酌定之。」、「依本法之規定應開親
    屬會議時，由當事人、法定代理人或其他利害關係人召集之
    。」、「親屬會議不能召開或召開有困難時，依法應經親屬
    會議處理之事項，由有召集權人聲請法院處理之。」，民法
    第1183條、第1129條、第1132條第2 項前段分別定有明文。
三、經查：
  (一)本件被繼承人甲○○死亡後，其繼承人等均已拋棄繼承權，
    且未經親屬會議選定遺產管理人，經本院選任聲請人為被繼
    承人之遺產管理人乙節，有聲請人提出之本院91年度管字第
    12號民事裁定暨其確定證明書各1 份附卷可稽，堪信為真實
    。準此，聲請人顯難召開親屬會議酌定其管理遺產之報酬，
    是其本於利害關係人之地位，聲請本院酌定報酬，洵屬有據
    。
  (二)聲請人主張之前揭事實，除上述民事裁定外，另據其提出大
    樓管理費繳費證明、高雄市稅捐稽徵處92年至98年全期房屋
    稅繳納證明書、高雄市稅捐稽徵處92年至98年地價稅繳納證
    明書、本院90年6 月21日90年度繼字第543 號拋棄繼承准予
    備查通知、建物及土地所有權狀、建物及土地登記謄本、被
    繼承人甲○○之遺產及遺產清冊一覽表、本院92年度繼催字
    第28號民事裁定、公示催告登報新聞紙暨報費收據、本院93
    年度拍字第270 號拍賣抵押物裁定、本院民事執行處98年12
    月29日雄院高98司執蘭字第123211號不動產鑑價函、財政部
    高雄市國稅局遺產稅逾核課期間案件同意移轉證明書等件各
    1 份為證，堪信為真實。本院審酌：被繼承人之遺產有土地
    及建物各1 筆、存款4 筆、人壽保險理賠2 筆及公保死亡給
    付1 筆，其債權人有臺灣土地銀行、李潘秀麗、歐麗萍、美
    商花旗商業銀行、玉山商業銀行、遠東商業銀行、富邦商業
    銀行、中國信託商業銀行、誠泰商業銀行、高雄市稅捐稽徵
    處楠梓分處，有財政部高雄市國稅局遺產稅逾核課期間案件
    同意移轉證明書及被繼承人甲○○之遺產清冊一覽表各1 紙
    附卷可參；又聲請人業已公示催告、登報、申報遺產稅、查
    詢被繼承人財產、編制遺產清冊等管理遺產行為，後續尚有
    通知債權人陳報債權及強制執行程序等其他事項須處理，聲
    請人處理上開事務及後續處理所需時間之久暫、耗費人力之
    程度及各債權人受償權利之保障等一切情狀，認本件遺產管
    理人之報酬以45,000元為適當，爰酌定如主文第1 項所示。
  (三)至聲請人擔任被繼承人甲○○遺產管理人所支出之代墊費用
    151,287 元乙節，因遺產管理人就遺產之管理，如為全體執
    行債權人之共同利益，而有費用支出者，得準用強制執行法
    第29條第2 項後段規定，於執行法院制作分配表時，直接檢
    具相關費用明細，由執行法院列為執行必要費用而優先受償
    ，無庸另行聲請確定費用額，是該部分不列於遺產管理人報
    酬之範圍，即無庸核給，併此敘明。
四、末按依法應由關係人（包括聲請人、相對人及其他利害關係
    人）負擔費用者，法院裁定命關係人負擔時，應一併確定其
    數額，非訟事件法第24條第1 項所明定。經核本件聲請事件
    ，應徵之程序費用為1,000 元，依非訟事件法第157 條規定
    ，應由遺產負擔，爰併予確定如主文第2 項所示，附此敘明
    。
五、依非訟事件法第157 條、第24條第1 項，裁定如主文。
六、如對本裁定抗告，須於裁定送達後10日之不變期間內，向本
    院提出抗告狀，並繳納抗告費新臺幣1,000 元。
中    華    民    國    99    年    2     月     5    日
                  家事法庭  司法事務官

司法院資訊處製作；財團法人民間司法改革基金會備份。
